【裁判字號】    98,交抗,1232
【裁判日期】    980622
【裁判案由】    違反道路交通管理處罰條例
【裁判全文】
臺灣高等法院交通事件裁定            98年度交抗字第1232號
抗  告  人
即受處分人  甲○○
上列抗告人因違反道路交通管理處罰條例案件，不服臺灣板橋地
方法院，中華民國98年3月27日所為裁定（98年度交聲字第421號
），提起抗告，本院裁定如下：
    主  文
抗告駁回。
    理  由
一、原裁定意旨略以：異議人即受處分人甲○○於民國97年11月
    19日21時20分許，駕駛車號AZH-009 號重型機車，行經臺北
    縣三重市○○路與中興北街之交岔路口，因有「紅燈左轉」
    之違規行為，經臺北縣政府警察局交通警察隊三重分隊執勤
    員警製單當場舉發，並查證違規屬實，爰依道路交通管理處
    罰條例第53條第1 項規定裁處罰鍰新臺幣（下同）1,800 元
    ，並依同條例第63條第1 項第3 款（漏引第1 項第3 款）規
    定記違規點數3點。原處分核無不合，異議人之異議為無理
    由，應予駁回等語。
二、抗告意旨略以：難道世界上連法院都沒公理和正義了嗎？相
    信警員的話，不相信小老百姓，我敢用生命做保證，現場只
    有兩名員警，而且上次開庭的人從沒見過，和當時開單之警
    員不符，應予查證事實，上訴到底云云。
三、按汽車駕駛人，行經有燈光號誌管制之交岔路口闖紅燈者，
    處新臺幣1,800元以上5,400元以下罰鍰，並記違規點數3點
    ，道路交通管理處罰條例第53條第1項、第63條第1項第3款
    分別定有明文。除紅燈右轉行為，因道路交通管理處罰條例
    第53條第2 項定有較輕之罰則外，餘如闖紅燈直行、左轉彎
    或迴轉者，均依同條第1 項予以裁罰。
四、經查：
（一）本件抗告人於97年11月19日21時20分許，駕駛車號AZH-00
      9號重型機車，行經有燈光號誌管制之臺北縣三重市○○
      路與中興北街之交岔路口，因有「紅燈左轉」之違規行為
      ，經臺北縣政府警察局交通警察隊三重分隊執勤員警製單
      當場舉發，嗣異議人到案提出申訴，經原處分機關函請舉
      發單位查復並綜合相關資料審查結果，認上開違規屬實，
      遂依道路交通管理處罰條例53條第1項規定，裁處罰鍰1,
      800元，並依同條例第63條第1項第3款規定記違規點數3點
      等情，此有舉發通知單、交通違規案件陳訴書、交通部公
      路總局臺北區監理所蘆洲監理站97年12月25日北監蘆三字
      第0972003953號函、臺北縣政府警察局三重分局98年1月
      7日北縣警重交申字第0980000303號函、違反道路交通管
      理事件裁決書等影本各1件附卷可稽。
（二）抗告人於原審雖具狀陳稱其領有輕度精神障礙文件，當時
      是在強迫症下發生搶黃燈，並有躁鬱症，月入幾千元，希
      能減免罰鍰云云。按行為時因精神障礙或其他心智缺陷致
      不能辨識其行為違法或欠缺依其辨識而行為能力者，不予
      處罰；行為時因前項原因，致其辨識行為違法或依其辨識
      而行為的能力，顯著減低者，得減輕處罰，行政罰法第9
      條第3、4項固有明文。查，抗告人雖領有輕度精神障礙手
      冊（有中華民國身心障礙手冊影本在卷可憑），惟於違規
      後，於97年12月23日、98年2月19日所提陳述書、聲明異
      議狀（見原審卷第4至7頁），可陳述違規當日己身的舉措
      ，並主張有權利受損，請求免罰等情，顯然抗告人辨識行
      為違法或依其辨識而行為的能力，並無較常人顯著減低或
      欠缺的情事，與上開條文要件尚難相符，故抗告人辯稱因
      精神障礙，請求免罰云云，尚屬無據。
（三）次查，原審傳喚證人即執勤員警乙○○到庭結證略以：97
      年11月19日晚上7點到10點我是在三重市○○○街執行酒
      駕擴檢勤務，當時我看到中興北街與中山路口管制中興北
      街行向的號誌是綠燈，異議人駕駛車號AZH-009號重型機
      車由中山路直接左轉中興北街……當時管制中興北街行向
      的號誌變成綠燈已經蠻久了，而且現場燈號的設置會有一
      段時間是兩邊燈號同時紅燈，約2秒到3秒，等路口淨空後
      ，中興北街才會變成綠燈放行，當時我們有4位執勤員警
      在場都有看到異議人違規，才會對異議人為舉發等語（見
      原審98年3月27日訊問筆錄第2頁），並於原審當庭提出現
      場圖1紙為證。查證人乙○○係執勤員警，當時依法執行
      交通稽查勤務，與異議人素不相識，彼此間無任何怨隙，
      衡情應無甘冒偽證罪責，設詞誣陷異議人之虞。而證人乙
      ○○當時既然正在執行道路交通勤務，衡情其對於現場燈
      號情形、相關車輛動向，應有特別留意，且於原審訊問時
      ，就其當時親眼目睹情節，到庭結證綦詳，所為證述自屬
      可信。準此，足認抗告人當時駕駛機車，行經有燈光號誌
      管制之臺北縣三重市○○路與中興北街之交岔路口，確有
      「紅燈左轉」之違規事實，應予採信。
（四）至抗告人抗告意旨稱：本件僅相信警員的話，不相信小老
      百姓的話；上次開庭的人伊從沒見過，和當時開單之警員
      不符云云。惟按汽車駕駛人之行為有闖紅燈，當場不能或
      不宜攔截製單舉發者，得逕行舉發，道路交通管理處罰條
      例第7條之2第1項第1款定有明文；考其上開規定之內容，
      闖紅燈之違規取締有即時性，故得不經以科學儀器取得證
      據資料證明其行為違規（道路交通管理處罰條例第7條之2
      第1項第7款參照）。又警員之舉發交通違規，是道路交通
      管理處罰條例所規定之職權行使，且該行使有立法機關之
      授權。而闖紅燈等違規行為之取締，依其違規行為本質，
      本多係在瞬間發生，委由當場執行取締違規公務員之認識
      與判斷，並必須為立即之取締作為，此為達成維持交通秩
      序目的所必要，準此，本件雖無其他科學儀器取得證據資
      料以資佐證，然經舉發員警乙○○於原審到庭具結作證，
      則抗告人有於上開時、地紅燈左轉之違規行為，仍堪予認
      定。次查，依卷附系爭舉發違反道路交通管理事件通知單
      上，填單人職名章欄為「警員乙○○」（見原審卷第3頁
      ），而於原審作證之員警亦為乙○○，抗告人空言辯稱原
      審開庭之證人非當時開單之警員云云，亦不可採。
五、綜上所述，抗告人有於前揭時、地，駕車「紅燈左轉」之違
    規行為，原審因認原處分機關依據道路交通管理處罰條例第
    53條第1項規定，裁處受處分人罰鍰1,800元，並依同條例第
    63條第1項第3款規定，記違規點數3點，核無違誤，而駁回
    抗告人於原審之聲明異議，經核並無不合，抗告人猶執陳詞
    指摘原裁定不當，提起抗告，為無理由，應予駁回。
據上論斷，應依道路交通案件處理辦法第26條，刑事訴訟法第41
2條，裁定如主文。
中    華    民    國    98    年    6     月    22    日
                  刑事第六庭審判長法  官  林堭儀
                                  法  官  張明松
                                  法  官  吳淑惠
以上正本證明與原本無異。
不得再抗告。
                                  書記官  陳雅加
中    華    民    國    98    年    6     月    23    日


司法院資訊處製作；財團法人民間司法改革基金會備份。
